【裁判字號】    90,上易,1175
【裁判日期】    900731
【裁判案由】    詐欺
【裁判全文】
臺灣高等法院高雄分院刑事判決                    九十年度上易字第一一七五號
    上訴人
    即被告  甲○○
右上訴人因詐欺案件，不服臺灣高雄地方法院九十年度易字第八二五號中華民國九十
年四月廿四日第一審判決（起訴案號：臺灣高雄地方法院檢察署八十八年度偵字第二
五七三三號、八十九年度偵字第一六七五號），提起上訴，本院判決如左：
      主      文
上訴駁回
    事  實
甲○○與李正偉、楊鎮彰（以上二人為同案被告，業經台灣高雄地方法院判處罪刑確
定）均係同學關係，於民國八十八年七月間，李正偉、楊鎮彰二人在報紙分類廣告上
看到一則提供帳戶即可分紅之加盟專線廣告，另由楊鎮彰將上情轉知甲○○，渠等均
認識到該則廣告刊登人實係收購人頭帳戶供詐欺犯罪所用，竟基於幫助該則廣告刊登
人詐欺之犯意聯絡，推由李正偉出面，循報載電話與一真實姓名年籍均不詳、自稱「
楊先生」之成年男子聯絡，該名男子則留下0000000000號行動電話（登記
申用人為陳菁菁；陳菁菁經檢察官另為不起訴處分）及0000000000號呼叫
器（登記申用人為陳姿賢；陳姿賢經檢察官另予通緝）予李正偉，作為聯絡工具，李
正偉與該名男子洽談好不詳代價後，旋同意出售本人帳戶並代為收購人頭帳戶以牟利
，另李正偉又得到甲○○、楊鎮彰二人同意，亦取走渠等存摺及相關證件，先後在高
雄市○○路榮民總醫院前及高雄縣鳳山市○○○路力霸房屋前，各將渠與甲○○及楊
鎮彰之郵局存摺、印章、提款卡（甲○○之帳戶：大社郵局0000000號，楊鎮
彰之帳戶：局號0000000、帳號：0000000）、國民身分證等物，分別
交付予真實姓名年籍均不詳，自稱「陳小姐」之成年女子及金髮成年男子。嗣上開三
位姓名均不詳之成年人與渠等所組成之不法犯罪集團成員間，竟共同意圖為自己及他
人不法之所有，並基於概括犯意，以000000000號（登記申用人為陶一山；
陶一山查無犯嫌未經警察移送偵辦）及000000000號（登記申用人為劉英傑
；劉英傑經檢察官另為不起訴處分）免付費電話作為聯絡工具，佯稱為「金寶昌產業
投信國際機構」，印製俗稱「刮刮樂」之廣告宣傳單及彩券，先於八十八年七月三十
日，寄送該宣傳單及彩券至丙○○位於高雄縣鳳山市○○路二三二巷五號之住處，向
丙○○佯稱刮中彩券新台幣（下同）六十萬元，然需先繳稅金九萬元始能領獎，使丙○○陷於錯誤，於八十八年七月三十日匯寄九萬元進入甲○○上開帳戶內，該筆款項
旋於同日從清水郵局被人以甲○○之提款卡轉帳至新市郵局０二二六九一號帳戶（登
記戶名為孫樹楠；孫樹楠經檢察官另予通緝），且在台中港郵局被該不法集團成員以
提款卡提領一空，嗣因又向丙○○佯稱需再繳交入會費十五萬元始能領獎，丙○○心
生疑慮，始悉受騙。詎楊姓男子及其不法集團成員食髓知味，復承上概括犯意，又於
八十八年八月四日，寄送該宣傳單及彩券至乙○○位於高雄市○○區○○街十七號三
樓之住處，向乙○○佯稱刮中彩券六十萬元，然需先繳交九萬元之稅金，使乙○○陷
於錯誤，分別於八十八年八月四日及同年月五日，各匯入四萬五千元於楊鎮彰上開帳
戶內，嗣又向乙○○佯稱需再繳交十萬元入會費始能領獎，乙○○又於八十八年八月
五日，匯入十萬元至林蘇峰（經檢察官另為不起訴處分）局號0000000、郵局
帳號0000000帳戶內，渠等得款後又向乙○○佯稱，已拿其獎金簽中六合彩一
千零六十萬元，然需先付清代簽之簽注金二萬元，使乙○○再度陷於錯誤，又於八十
八年八月六日，再匯入二萬元至戴維忠（經檢察官另為不起訴處分）局號00000
00、郵局帳號0000000帳戶內，其後因又向乙○○佯稱需加入六合彩會員始
能領取彩金，乙○○至此始知受騙乙情，而遭該不法集團以此手法詐騙共計二十一萬
元。案經告訴人乙○○訴由高雄市政府警察局及被害人丙○○之女劉長萱報請高雄縣
警察局移送臺灣高雄地方法院檢察署檢察官查起訴。
    理  由
一、訊據被告甲○○否認幫助詐欺犯行，辯稱：渠之郵局存摺、印章、提款卡、國民
    身分證等物件交付予楊鎮彰，以轉交真實姓名年籍不詳之人，當時只是想能找到
    工作，希望能受通知去上班，完全不知帳戶被供做詐欺之用云云。惟查：
(一)、被告交付郵局存摺、印章、提款卡、國民身分證等物予楊鎮彰，再由楊鎮彰交付
    李正偉之過程，已據同案被告李正偉於本院中證陳：「「我是看到報紙廣告，由
    我主動與詐欺集團的人聯絡，當時是為了賺錢，我有把提供帳戶可以獲得對價之
    事告訴楊鎮彰，楊鎮彰又把這件事告訴甲○○，他們二人都知道提供帳戶有錢賺
    ，甲○○就把帳戶交給楊鎮彰，由楊鎮彰將甲○○及他本人帳戶交給我」等語（
    本院卷廿三頁），而有關李正偉告知楊鎮彰之內容，楊鎮彰於警訊中亦供明：「
    所謂找工作，是李正偉告訴我的一個加盟專線公司，如果多找人加入此一專線，
    可多分一點紅利，所謂多找些人的身份證、郵局、存褶、印章、提款卡等證人，
    加入後分紅」等語，嗣於偵查中亦稱：「我們有看到報紙提供帳戶可分紅，我與
    李正偉、甲○○三人均有開戶」等語（偵查卷廿七頁反面）。足見其間被告將郵
    局存摺、印章、提款卡、國民身分證等物交付予楊鎮彰（嗣再由楊鎮彰交付李正
    偉）之原因係因於得知提供帳戶可以獲得對價而為交付無訛。
(二)、被告本身就交付郵局存摺、印章、提款卡、國民身分證等物交付予楊鎮彰（嗣再
    由楊鎮彰交付李正偉）之原因情節，先於警訊時辯稱：「我於八十五年七月三十
    日，因打工而存摺、印章存摺、印章在大社郵局開戶，但未申請提款卡，八十八
    年七月因我打工薪資要入帳，但找不到存摺，乃於八十八年七月六日向大社郵局
    報遺失重領存摺，並申請提款卡，惟因提款卡無法當日領取，而我又要去台北玩
    ，乃將存摺、印章託交楊鎮彰向大社郵局領取，八十八年七月十三日我回家後，
    數次找楊鎮彰未果，故存摺、印章、提款卡現應在楊鎮彰處」等語，嗣於偵查中
    則稱：「我交身分證及存摺予楊鎮彰，我不知他將之交給李正偉」等語，嗣於原
審審理時又辯稱：伊係要推銷物品才提供帳戶云云，嗣於本院中又再稱：身分證
    等物件交付予楊鎮彰，當時只是想能找到工作，希望能受通知去上班，完全不知
    帳戶被供做詐欺之用云云，迭為反覆其詞，未能明確述明，飾卸心態顯見。上開
    同案被告楊鎮彰、李正偉所供，應無故意誣陷被告之疑慮。是被告辯稱對交付存
    摺、印章、提款卡之用途最後係用於由不詳之人供以使用之情完全不知，應無可
    採。
(三)、按諸常情，一般國人向金融機構開設帳戶，並無任何法令限制，若係正當用途，
    大可光明正大，自行申請供己使用，而帳戶之用途係用來存提款項，一旦有人收
    集他人帳戶供做不明使用，依一般認知，即易於判斷，必是該隱身幕後之使用人
    基於人該存提款情形不易遭人追查之顧慮，自是極易於令人有與不法犯罪之目的
    相關之合理懷疑，且依一般稍具知識者，對於日常生活常見不法之徒，利用他人
    帳戶以掩人耳目進行非法，最常見者，不脫詐欺洗錢之方法，而存摺、印章、提
    款卡、國民身分證係個人重要之物件，一般人均不會任意交由他人保管戶，被告
    竟仍執意為之，是本件被告甲○○與同案被告李正偉、楊鎮彰既知提供相關帳戶
    資料竟可獲分紅，方才出售帳戶，對於該收集他人帳戶行為之人，若非從事與詐
    欺洗錢用途以獲取不法利益，應無可能分配紅利之舉，應有合理之詐欺犯罪認識
    無訛，猶然提供詐欺款項洗錢之所必要帳戶，主觀上應係基於有對價之幫助犯意
    。
(四)、被告甲○○與同案被告李正偉、楊鎮彰等人各將渠等之郵局存摺、印章、提款卡
    、國民身分證等物，分別交付不法詐欺犯罪集團，嗣該集團利用以免付費電話作
    為聯絡工具，佯稱為「金寶昌產業投信國際機構」，印製俗稱「刮刮樂」之廣告
    宣傳單及彩券，使丙○○陷於錯誤而匯款九萬元進入甲○○帳戶內，旋即被人以
    甲○○之提款卡轉帳、提領及使乙○○陷於錯誤，匯入四萬五千元於楊鎮彰帳戶
    內等詐騙財物情節，已據被害人乙○○及被害人丙○○之女劉長萱分別指述在卷
    ，復有丙○○郵政國內匯款收據、金寶昌國際機構廣告宣傳單及刮刮樂彩券各乙
    紙、郵政儲金簿乙本、郵局查詢客戶基本資料等影本三份在卷可稽。被告甲○○
    認識助他人利用帳戶對外詐欺財物，僅因欲取得對價，竟本於幫助之意思而提供
    該帳戶以利該詐欺集團對外行詐，其幫助詐欺犯罪事證明確，其犯行自堪認定。
二、被告甲○○基於幫助詐欺之故意，參與提供郵局存摺、印章、提款卡、國民身分
    證，給予上開三位真實姓名年籍不詳之成年人及其所組成之不法詐騙集團，作為
    匯款專戶，助該集團成員取得詐欺他人款項之行為，核其所為，係犯刑法第三百
    三十九條第一項詐欺取財罪之幫助犯。被告與李正偉、楊鎮彰間有犯意之聯絡及
    行為之分擔，均為共同正犯。又渠為三名真實姓名年籍不詳之成年人詐欺犯之幫
    助犯，爰依刑法第三十條第二項減輕其刑。被告犯罪事證既明，原審法院乃依據
    刑法第二十八條、第三十條第二項、第三百三十九條第一項、第二條第一項前段
    、修正後第四十一條第一項、第七十四條第一款，罰金罰鍰提高標準條例第一條
    前段、第二條之規定，並審酌被告尚屬年輕，涉世未深，僅因一時起貪念致犯此
    罪行，惡性非重，惟犯後否認犯行，態度不佳，犯後亦無所得，及其他一切情狀
    ，量處有期徒刑三月，並諭知以三百元折算一日之易科罰金之折算標準（並特別
    述明被告行為後，刑法第四十一條業於九十年一月十日修正公布施行，並於同年
    月十二日生效，依修正前之刑法第四十一條規定：「犯最重本刑為三年以下有期
    徒刑以下之刑之罪，而受六個月以下有期徒刑或拘役之宣告，因身體、教育、職
    業或家庭之關係，執行顯有困難者，得以一元以上三元以下折算罰金」，惟修正
    後之刑法第四十一條第一項規定「犯最重本刑為五年以下有期徒刑以下之刑之罪
    ，而受六個月以下有期徒刑或拘役之宣告，因身體、教育、職業或家庭之關係或
    其他正當理由，執行顯有困難者，得以一元以上三元以下，易科罰金。但確因不
    執行所宣告之刑，難收矯正或難以維持法秩序者，不在此限」。較上開新舊法，
    修正後之刑法第四十一條第一項就得宣告易科罰金之範圍較修正前之舊法之廣，
    是依刑法第二條第一項前段規定，自應適用裁判時之法律即修正後之刑法第四十
    一條第一項規定宣告易科罰金之折算標準）。又敘明被告三人均未曾受有期徒刑
    以上刑之宣告（有臺灣高等法院被告全國前案紀錄表在卷可稽），且年方二十出
    頭，尚屬年輕，涉世未深，僅因一時起貪念致犯此罪行，惡性不大，犯後亦無所
    得，經此次論罪科刑之宣告後當知所警惕而無再犯之虞，認所宣告之刑以暫不執
    行為適當，併各予宣告緩刑二年各情，認事用法均屬得當，量刑亦稱允洽，被告
    上訴意旨否認犯罪，即無理由，應予駁回。
據上論斷，應依刑事訴訟法第三百六十八條，判決如主文。
本案經檢察官董明正到庭執行職務。
中      華      民      國    九十      年      七      月    三十一    日
                              臺灣高等法院高雄分院刑事第八庭
                                  審判長法官  ﹖﹖﹖﹖﹖﹖
                                        法官  莊飛宗
                                        法官  洪兆隆
右正本證明與原本無異。
不得上訴。
                                      書記官  葉淑華
中      華      民      國    九十      年      八      月      二      日
附錄：本判決論罪科刑法條：
刑法第三十條第一項
幫助他人犯罪者，為從犯。雖他人不知幫助之情者，亦同。
刑法第三百三十九條第一項
意圖為自己或第三人不法之所有，以詐術使人將本人或第三人之物交付者，處五年以
下有期徒刑、拘役或科或併科一千元以下罰金。
                                                                   Ａ


司法院資訊處製作；財團法人民間司法改革基金會備份。
